臺灣臺北地方法院刑事判決
110年度交易字第104號
公  訴  人  臺灣臺北地方檢察署檢察官
被      告  林宗緯




上列被告因過失傷害案件，經檢察官聲請以簡易判決處刑（110
年度調偵字第1545號），本院認為不宜以簡易判決處刑（110年
度交簡字第704號），改依通常程序審理，判決如下：
    主  文
林宗緯汽車駕駛人，無駕駛執照駕車且行經行人穿越道不依規定
讓行人優先通行，而犯過失傷害罪，處拘役肆拾日，如易科罰金
，以新臺幣壹仟元折算壹日。
    事  實
一、林宗緯未領有駕駛執照，於民國109年11月28日1時22分許，
    無照駕駛車牌號碼00－0000號自小客車，沿臺北市中正區汀
    洲路3段由北往南行駛，行經文山區汀洲路4段與基隆路4段
    交岔路口，欲左轉至基隆路4段，適有行人林軒至沿汀洲路
    上行人穿越道由北往南方向橫越馬路，林宗緯本應注意汽車
    行駛時，駕駛人應注意車前狀況，並隨時採取必要之安全措
    施，且汽車行經行人穿越道，遇有行人穿越時，無論有無交
    通指揮人員指揮或號誌指示，均應暫停讓行人先行通過，而
    依當時天候晴、夜間有照明、柏油路面濕潤、路面無塌陷、
    無障礙物、視距良好等情況，並無不能注意之情形，竟疏未
    注意有行人林軒至沿上開行人穿越道橫越馬路之車前狀況，
    而未暫停讓行人先行通過，且未隨時採取必要之安全措施，
    即貿然左轉，並撞擊林軒至，致林軒至受有右側眼瞼及眼周
    圍撕裂傷(總長度約5公分)。林宗緯於肇事後，於有偵查犯
    罪權限之機關未發覺犯罪前，向前往現場處理之員警承認其
    為肇事者，自首而接受裁判。
二、案經林軒至訴由臺北市政府警察局文山第二分局報告臺灣臺
    北地方檢察署檢察官偵查起訴。
    理  由
壹、程序方面：
一、法院認為應科拘役、罰金或應諭知免刑或無罪之案件，被告
    經合法傳喚無正當理由不到庭者，得不待其陳述逕行判決，
    刑事訴訟法第306條定有明文。本件被告林宗緯經合法傳喚
    ，於本院111年3月23日審理期日無正當理由不到庭，有本院
    送達證書及報到單在卷可憑（本院交易卷第105至109、115
    頁），然而本院認本案係應科拘役之案件，揆諸上開規定，
    爰不待其陳述，逕為一造辯論判決，合先敘明。 
二、被告以外之人於審判外之陳述，雖不符刑事訴訟法第159條
    之1至第159條之4之規定，然經當事人於審判程序同意作為
    證據，法院審酌該言詞陳述或書面陳述作成時之情況，認為
    適當者，亦得為證據。而當事人、代理人或辯護人於法院調
    查證據時，知有第159條第1項不得為證據之情形，而未於言
    詞辯論終結前聲明異議者，視為有前項之同意，刑事訴訟法
    第159條之5第1項、第2項定有明文。本判決所引用之下列被
    告以外之人於審判外之陳述，當事人於本院言詞辯論終結前
    ，未對其等之證據能力聲明異議，亦查無違反法定程序取證
    之情，是依刑事訴訟法第158條之4規定反面解釋，認具證據
    能力。
貳、實體方面：
一、本院之判斷：
  ㈠上揭犯罪事實，業據被告林宗緯於偵查中坦承不諱，並有臺
    北醫學大學附設醫院診斷證明書、道路交通事故現場圖、道
    路交通事故調查報告表㈠㈡、公路電子閘門查詢資料、現場照
    片及監視錄影翻拍照片在卷可按，足徵被告上開任意性自白
    與事實相符，堪予採信。
  ㈡按汽車行駛時，駕駛人應注意車前狀況，並隨時採取必要之
    安全措施；又汽車行近行人穿越道，遇有行人穿越、攜帶白
    手杖或導盲犬之視覺功能障礙者時，無論有無交通指揮人員
    指揮或號誌指示，均應暫停讓行人、視覺功能障礙者先行通
    過，道路交通安全規則第94條第3項、第103條第2項分別定
    有規定。被告駕駛上開自小客車行駛上開交岔路口時，自應
    注意上述道路交通安全規定，且依其當時天候晴、夜間有照
    明、柏油路面濕潤、路面無塌陷、無障礙物、視距良好，並
    無不能注意之情形，詎其竟疏未注意汽車行經行人穿越道，
    遇有行人穿越時，應暫停讓行人先行通過，又未注意車前狀
    況，並隨時採取必要之安全措施，致撞擊在行人穿越道上之
    告訴人，其有過失甚明。又告訴人因本件車禍受傷，被告過
    失行為與告訴人受傷間，自有相當因果關係。
  ㈢綜上，本案事證明確，被告犯行堪予認定，應依法論科。
二、論罪科刑：
　㈠按汽車駕駛人，無駕駛執照駕車、酒醉駕車、吸食毒品或迷
    幻藥駕車、行駛人行道或行經行人穿越道不依規定讓行人優
    先通行，因而致人受傷或死亡，依法應負刑事責任者，加重
    其刑至二分之一，道路交通管理處罰條例第86條第1 項定有
    明文。又按刑法總則之加重，係概括性之規定，所有罪名均
    一體適用；刑法分則之加重，係就犯罪類型變更之個別犯罪
    行為予以加重，成為另一獨立之罪名；道路交通管理處罰條
    例第86條第1 項關於汽車駕駛人，無駕駛執照駕車、酒醉駕
    車、吸食毒品或迷幻藥駕車、行駛人行道或行經行人穿越道
    不依規定讓行人優先通行，因而致人受傷或死亡，依法應負
    刑事責任者，加重其刑至2分之1之規定，係就刑法第284 條
    第1 項之過失傷害（及致重傷）罪之基本犯罪類型，對於加
    害人為汽車駕駛人，於從事駕駛汽車之特定行為時，或於行
    駛人行道、行經行人穿越道之特定地點，不依規定讓行人優
    先通行，因而致人受傷或死亡之特殊行為要件予以加重處罰
    ，已就原犯罪類型變更之個別犯罪行為予以加重，而成另1
    獨立之罪名，自屬刑法分則加重之性質（最高法院92年度第
    1次刑事庭會議決議、99年度台非字第198號判決意旨參照）
    。
  ㈡經查，被告案發當時並未持有駕駛執照，且當時告訴人係行
    走於行人穿越道上，業據其供承明確(見偵卷第13頁反面)，
    並有公路監理電子閘門查詢資料在卷可稽（見本院交易卷第
    123頁），是核其所為，係犯道路交通管理處罰條例第86條
    第1項、刑法第284條前段之汽車駕駛人無駕駛執照駕車且行
    經行人穿越道不依規定讓行人優先通行而犯過失傷害罪。聲
    請簡易判決處刑書論罪法條雖未載道路交通管理處罰條例第
    86條第1項，然業經公訴檢察官當庭補充(見本院交易卷第11
    8頁)，附此敘明。
　㈢被告無駕駛執照駕車且行經行人穿越道不依規定讓行人優先
    通行，而犯過失傷害罪，應依道路交通管理處罰條例第86條
    第1 項規定加重其刑。又被告同時有上開2種違規情形，造
    成1個過失行為，同時構成2個加重要件，惟僅加重其刑1次
    （臺灣高等法院109年度交上易字第253號判決意旨參照），
    併予敘明。
  ㈣被告肇事後，員警前往現場處理時，被告在場，並當場承認
    為肇事人等情，此有臺北市政府警察局道路交通事故肇事人
    自首情形紀錄表在卷可佐（見偵卷第16頁），是被告係於有
    偵查犯罪權限之機關未發覺犯罪前，向前往處理之警員承認
    其為肇事人，符合自首之規定，依刑法第62條前段之規定，
    減輕其刑，並依法先加後減之。
  ㈤爰以行為人之責任為基礎，審酌被告無駕駛執照仍駕駛自用
    小客車上路，危及公眾往來之安全甚鉅，且行經行人穿越道
    復未依規定讓行人優先通行，致發生本件交通事故，惟念其
    犯後坦承犯行，態度尚佳，然迄未與告訴人達成和解並賠償
    損害，兼衡被告之過失程度，告訴人無肇事原因、所受傷勢
    程度、被告之素行、智識程度、生活狀況等一切情狀，量處
    如主文所示之刑，並諭知易科罰金之折算標準，以示懲儆。
據上論斷，依刑事訴訟法第299條第1項前段、第306條，判決如
主文。
本案經檢察官林達提起公訴，檢察官謝雨青到庭執行職務。
中　　華　　民　　國　　111 　年　　4 　　月　　20　　日
　　　　　　　　　刑事第五庭    法　官　林虹翔
以上正本證明與原本無異。
如不服本判決應於收受送達後20日內向本院提出上訴書狀，並應
敘述具體理由；其未敘述上訴理由者，應於上訴期間屆滿後20日
內向本院補提理由書（均須按他造當事人之人數附繕本）「切勿
逕送上級法院」。告訴人或被害人如對於本判決不服者，應具備
理由請求檢察官上訴，其上訴期間之計算係以檢察官收受判決正
本之日期為準。因疫情而遲誤不變期間，得向法院聲請回復原狀
。
　　　　　　　　　　　　　　　　書記官　陳韶穎
中　　華　　民　　國　　111 　年　　4 　　月　　20　　日
附錄本案論罪科刑法條全文：
中華民國刑法第284條：
因過失傷害人者，處1年以下有期徒刑、拘役或10萬元以下罰金
；致重傷者，處3年以下有期徒刑、拘役或30萬元以下罰金。
道路交通管理處罰條例第86條
汽車駕駛人，無駕駛執照駕車、酒醉駕車、吸食毒品或迷幻藥駕
車、行駛人行道或行經行人穿越道不依規定讓行人優先通行，因
而致人受傷或死亡，依法應負刑事責任者，加重其刑至二分之一
。
汽車駕駛人，在快車道依規定駕車行駛，因行人或慢車不依規定
，擅自進入快車道，而致人受傷或死亡，依法應負刑事責任者，
減輕其刑。